臺灣高雄地方法院刑事判決
111年度易字第62號
公  訴  人  臺灣高雄地方檢察署檢察官
被      告  李清茂


輔  佐  人  
即被告之子  李淵成
上列被告因竊盜案件，經檢察官提起公訴（110年度偵字第21844
號），本院判決如下：
    主  文
李清茂無罪。
    理  由
一、公訴意旨略以：被告李清茂於民國110年10月5日17時5分許
    ，在高雄市○鎮區○○路000號前之公車站牌處，見告訴人洪翊
    珊在該處等候公車，竟意圖為自己不法之所有，基於竊盜之
    犯意，徒手伸入告訴人之背包拉鍊袋內欲竊取物品，因遭告
    訴人發覺攔阻而未遂。因認被告涉犯刑法第320條第3項、第
    1項之竊盜未遂罪嫌。
二、按犯罪事實應依證據認定之，無證據不得認定犯罪事實；不
    能證明被告犯罪者，應諭知無罪之判決，刑事訴訟法第154
    條第2項、第301條第1項分別定有明文。又事實之認定，應
    憑證據，如未能發現相當證據，或證據不足以證明，自不能
    以推測或擬制之方法，為裁判基礎；且認定不利於被告之事
    實須依積極證據，苟積極證據不足為不利於被告事實之認定
    時，即應為有利於被告之認定；另認定犯罪事實所憑之證據
    ，雖不以直接證據為限，間接證據亦包括在內，然而無論直
    接或間接證據，其為訴訟上之證明，須達於通常一般之人均
    不致有所懷疑，而得確信其為真實之程度者，始得據為有罪
    之認定。又告訴人之告訴，係以使被告受刑事訴追為目的，
    是其陳述是否與事實相符，仍應調查其他證據以資審認；再
    被害人之陳述固得為證據資料，然被害人與被告係立於相反
    立場，其所述被害情形，難免不盡實而有虛偽性之危險；故
    被害人之陳述，除須無瑕疵可指外，尚應調查其他必要之證
    據，以察其是否與事實相符，亦即尚須有補強證據以擔保其
    真實性，始得採為斷罪之依據。另檢察官對於起訴之犯罪事
    實，應負提出證據及說服之實質舉證責任，倘其所提出之證
    據，不足為被告有罪之積極證明，或其指出證明之方法，無
    從說服法院以形成被告有罪之心證，基於無罪推定之原則，
    自應為被告無罪判決之諭知。
三、檢察官認被告涉有上開罪嫌，無非係以：被告於警詢及偵查
    中之供述（否認犯行，辯稱其視力不佳，誤將告訴人之背包
    看成柱子）、證人即告訴人於警詢及偵查中之指證、告訴人
    之背包照片等件為其主要論據。訊據被告堅詞否認有何竊盜
    未遂犯行，辯稱：我的眼睛不好，當天在公車站牌要伸手扶
    柱子，才摸到告訴人的背包，我的手沒有伸入告訴人背包裡
    等語。輔佐人則辯護以：被告的眼睛看不到，都是用觸覺或
    聽覺來感應周圍環境，怎麼會被提告竊盜未遂，要做竊盜行
    為應該要眼明手快，被告本身的疾病不可能做這樣的事情等
    語。經查：
　㈠告訴人就上開公訴意旨所載時、地，其遭被告徒手伸入背包
    拉鍊袋內行竊等情，雖於警詢及偵查中指訴歷歷（警卷第9
    至11、偵卷35至36頁），惟此情首據被告於警詢、偵查中及
    本院審理時均堅詞否認在案；告訴人復自承案發現場並無他
    人可以協助作證，也無監視器錄影或旁人目睹，沒有其他資
    料或佐證可提供警方偵辦調查等語（警卷第10至11頁）；而
    案發現場確無監視器可調閱案發經過影像供比對一節，有高
    雄市政府警察局前鎮分局111年3月3日高市警前分偵字第111
    70377700號函暨所附員警職務報告在卷可參（本院審易卷第
    57至59頁）；檢察官起訴所憑之告訴人背包照片亦無從佐證
    案發現場情形，可知告訴人上開指訴顯乏補強證據可佐，揆
    諸上開說明，即不能遽採為斷罪之依據。
　㈡又被告為34年5月30日生，有其個人戶籍資料可查（本院審易
    卷第9頁），可知於案發當時已為高齡76歲之老人；復為視
    覺障礙者，罹有雙眼青光眼、左眼角膜瘢痕及角膜混濁等病
    症，其矯正後視力為右眼0.3，左眼無光覺等情，有其身心
    障礙證明、高雄市立鳳山醫院診斷證明書等件在卷可稽（本
    院審易卷第47、51頁），足認被告因視覺功能障礙確有視力
    不佳情形；而案發當天之日落時間為17時43分一節，亦有交
    通部中央氣象局製作之高雄地區日出日沒時刻表附卷可參（
    本院卷第9頁），可徵告訴人所指案發時間（17時5分）已近
    日落時間，則依當時黃昏光線不佳之客觀環境，併佐以被告
    為高齡76歲之老人，且有雙眼青光眼，左眼無光覺，右眼矯
    正視力僅0.3之視覺障礙情形，足認被告確非眼明手快之人
    ，則其所辯因為視力不佳，為了伸手扶柱子始誤觸告訴人背
    包等語，尚非無稽，自不能遽認被告有何竊盜犯意及犯行。
四、綜上所述，檢察官對於所指被告涉犯竊盜未遂罪嫌，除告訴
    人之指訴外，別無其他證據可資補強，舉證容有未足，所為
    訴訟上之證明，尚未達通常一般之人均不致有所懷疑，而得
    確信被告有公訴意旨所指犯行之程度，揆諸首開說明，自應
    為被告無罪之諭知，以昭審慎。　　
據上論斷，應依刑事訴訟法第301條第1項前段，判決如主文。
本案經檢察官毛麗雅提起公訴，檢察官陳宗吟到庭執行職務。
中　　華　　民　　國　　111 　年　　6 　　月　　8 　　日
                  刑事第七庭    法　官  陳力揚
以上正本證明與原本無異。
如不服本判決應於收受送達後20日內向本院提出上訴書狀，並應
敘述具體理由；如未敘述上訴理由者，應於上訴期間屆滿後20日
內向本院補提理由書（均須按他造當事人之人數附繕本）「切勿
逕送上級法院」。
因疫情而遲誤不變期間，得向法院聲請回復原狀。
中　　華　　民　　國　　111 　年　　6 　　月　　8 　　日
 　　　　　　　　　　　　　　　 書記官　吳采蓉